【裁判字號】    98,交抗,1669
【裁判日期】    980708
【裁判案由】    違反道路交通管理處罰條例
【裁判全文】
臺灣高等法院交通事件裁定            98年度交抗字第1669號
抗  告  人
即受處分人  甲○○
上列抗告人因違反道路交通管理處罰條例案件，不服臺灣新竹地
方法院，中華民國98年6月10日所為裁定（98年度交聲字第242號
，原處分案號：交通部公路總局新竹區監理所新竹市監理站98年
3 月25日竹監新四字第裁51-ZGC079587號），提起抗告，本院裁
定如下：
    主  文
抗告駁回。
    理  由
一、抗告意旨略以：當時抗告人即受處分人所駕駛車輛旁，尚
    有一車併行，則受處分人不可能以時速131 公里之高速，與
    其他車輛併行。員警可能值勤過分勞累，精神不濟，導致
    人為操作疏失。受處分人所駕車輛，係91年6 月19日出廠
    之四輪傳動小型吉普車，客觀上該車無法行駛至時速131 公
    里之高速，請提出同型車行駛時度達131 公里之證據；爰請
    撤銷原處分及原裁定云云。
二、按汽車行駛高速公路，應依速限標誌指示，高速公路及快速
    道路交通管制規則第5條第1項前段定有明文。次按汽車行駛
    於高速公路，不遵使用限制之管制規則而行車速度超過規定
    之最高速限，處汽車駕駛人新臺幣（下同）3,000元以上6,0
    00元以下罰鍰；汽車駕駛人駕駛汽車違反道路交通管理處罰
    條例第33條第1項第1款規定者，除應依該條所規定之罰鍰處
    罰外，並予記違規點數1 點，道路交通管理處罰條例第33條
    第1項第1款、第63條第1項第1款亦分別定有明文。末按汽車
    駕駛人之行為有下列情形之一，當場不能或不宜攔截製單舉
    發者，得逕行舉發：七、經以科學儀器取得證據資料證明其
    行為違規、第一項逕行舉發，應記明車輛牌照號碼、車型等
    可資辨明之資料，以汽車所有人為被通知人製單舉發，道路
    交通管理處罰條例第7條之2 第1項第7款、第4項亦規定甚明
    。
三、經查：
  (一)抗告人即受處分人甲○○於民國98年1月2日11時24分許，駕
    駛車號6P-9655號自用小客車，行經國道三號南下186公里處
    ，有「限速110公里，經雷達（射）測定行速131公里，超速
    21公里」之違規，經內政部警政署國道公路警察局第七警察
    隊快官分隊警員以「照相式雷射測速儀」測速照相查獲後逕
    行製單舉發（公警局交字第ZGC079587號通知單） ，原處分
    機關乃依道路交通管理處罰條例第33條第1項第1款規定，裁
    處罰鍰3,500元，並記違規點數1點，有測速照片、舉發通知
    單、裁決書在卷可稽。
  (二)按雷達測速器係利用雷達波來偵測移動物體速度，當無線電
    波在行進的過程中，碰到物體時，該無線電波會被反彈，而
    且其反彈回來的波，其頻率及振幅都會隨著所碰到物體的移
    動狀態而改變，當車速超越所設定速度時，採證相機即同步
    拍照存證。而證人即當時舉發之員警乙○○於原審證稱：庭
    呈的照片中，左方好像有1 部車，當時違規的只有本件的車
    輛，旁邊的車輛並沒有違規，因為雷射槍打過去只能打1 部
    車，再由光束折回機器，再由光束顯示速度，1次只能測1部
    車，雷射槍打出去的同時並且拍照，庭呈的照片中央有1 個
    區域，呈現十字線，十字線中央空白的地方就是雷射槍的瞄
    準點等語（見原審卷第24至25頁），參諸卷附之違規採證照
    片，依肉眼即可清楚辨識受處分人所駕駛之車牌號碼6P-965
    5 自小客車左前方向燈處有雷達鎖定之十字標誌（見原審卷
    第36頁），與證人上開證述相符，應屬可信。而該採證照片
    及前揭證人之證述，均具有證據能力，已足證明受處分人所
    駕駛上開車輛即為測速儀鎖定之標的，並有超速行駛之違規
    事實，亦可排除他車違規干擾測速結果之可能性。縱令受處
    分人所駕車輛旁，適有另一車輛併行，亦無解於受處分人超
    速違規之事實。至於受處分人辯稱其非特技表演，不可能兩
    車以時速131 公里併行云云，實則，縱認前揭採證照片可見
    到受處分人之車左側有另車同向併行，依該照片亦不足以認
    為該車車速亦為時速131 公里，是受處分人前揭所辯，已欠
    缺作為前提之事實基礎，自無從採信。
  (三)又證人即員警乙○○於原審證稱：其取締超速違規的經驗已
    經有5 年，均使用雷射槍測速照相器，機關有訓練其使用雷
    射槍測速照相器之方式及基本檢測等語（見原審卷第23至24
    頁），復有國道公路警察局第七警察隊98年3月2日公警七交
    字第0980770541號函、經濟部標準檢驗局97年12月9 日所核
    發之雷射測速儀檢定合格證書、國道公路警察局第七警察隊
    快官分隊測速設備例行性檢測紀錄表在卷可稽（見原審卷第
    34頁至35頁），經核經濟部標準檢驗局97年12月9 日所核發
    之雷射測速儀檢定合格證書上之器號UX019109號，與舉發照
    片右下角之號碼UX019109號、國道公路警察局第七警察隊快
    官分隊測速設備例行性檢測紀錄表儀器序號UX019109均相符
    。是以，本件測得受處分人車輛超速違規之儀器規格為 LTI
    廠牌之125Hz照相式雷達測速儀，於97年12月9日由經濟部標
    準檢驗局測定合格，其有效期限為98年12月31日，且該測速
    儀於舉發當日亦經舉發單位例行性檢測合格，可證本件舉發
    警員所憑據之雷射測速儀器之測速功能，並無錯誤之疑慮；
    另舉發員警使用照相式雷射測速儀取締超速違規已有5 年經
    驗，並經機關訓練使用之方式，其使用測速儀之方式要無操
    作不當之可能。受處分人以員警可能值勤勞累，導致人為操
    作疏失云云，僅為個人臆測之詞，亦無其他證據可憑，況雷
    射測速儀只需標定目標，如前揭採證照片所示標定受處分人
    車上之十字線，其餘則屬機械運作結果，尚難認有何人為操
    作疏失可生影響，應認所辯並無可採。至抗告意旨另聲請調
    查該快官分隊排班執勤表，應無必要，附此敘明。
  (四)至受處分人辯稱：其所駕駛車輛係91年出廠之四輪傳動小型
    吉普車，客觀上該車無法行駛至時速131 公里之高速云云，
    然依目前造車技術，車輛縱已使用6、7年，性能仍佳，高速
    行駛應無困難，受處分人並未提出其車有何特殊難以高速行
    駛相關資料以為佐證，此部分所辯與常情未符，尚難據為其
    有利之認定。
四、綜上，受處分人在國道三號南下186公里處，以時速131公里
    （超速21公里）超速行駛之違規行為，事證明確，堪以認定
    。從而，原處分機關依違反道路交通管理事件統一裁罰基準
    及處理細則第43、44、67條，道路交通管理處罰條例第33條
    第1項第1款規定，就抗告人前揭違規行為，裁處抗告人罰鍰
    3,500元，並記違規點數1點，於法並無不合，原裁定認其裁
    罰並無違誤而予維持，駁回抗告人之聲明異議，經核並無不
    合。抗告人仍執己見，指摘原裁定不當，為無理由，應予駁
    回。
據上論結，應依道路交通案件處理辦法第26條，刑事訴訟法第41
2條，裁定如主文。
中    華    民    國    98    年    7     月    8     日
                  刑事第二十庭審判長法  官  楊貴雄
                                    法  官  鄧振球
                                    法  官  高愈杰
以上正本證明與原本無異。
不得再抗告。
                                    書記官  郭彥琪
中    華    民    國    98    年    7     月    8     日


司法院資訊處製作；財團法人民間司法改革基金會備份。
